最高法院刑事裁定              一○○年度台抗字第五三四號
抗  告  人  施仁貴
上列抗告人因公益侵占等罪案件，不服台灣高等法院台中分院中
華民國一００年六月十三日定應執行刑之裁定（一００年度聲字
第一０二七號），提起抗告，本院裁定如下：
    主  文
抗告駁回。                                                          
    理  由                                                                
按數罪併罰之定應執行之刑，係出於刑罰經濟與責罰相當之考量
，並非予以犯罪行為人或受刑人不當之利益，為一種特別的量刑
過程，除應依刑法第五十一條第五款之規定，採限制加重原則，
為量刑自由裁量權之外部界限外，並應受法秩序理念規範之比例
原則、平等原則、責罰相當原則、重複評價禁止原則等自由裁量
權之內部抽象價值要求界限之支配，使以輕重得宜，罰當其責，
俾符合法律授與裁量權之目的，以區別數罪併罰與單純數罪之不
同，兼顧刑罰衡平原則。個案之裁量判斷，除非有全然喪失權衡
意義或其裁量行使顯然有違比例、平等諸原則之裁量權濫用之情
形，即不得任意指其為違法。本件原裁定以抗告人即受刑人施仁
貴因犯如原裁定附表（下同）編號1、2所示之侵占罪，分別經判
決確定，因檢察官聲請，依刑法第五十三條、修正前刑法第五十
一條第五款定其應執行之刑有期徒刑一年。已說明刑法第五十一
條業於民國九十四年二月二日修正公布，並於九十五年七月一日
施行，修正前刑法第五十一條規定：「數罪併罰，分別宣告其罪
之刑，依左列各款定其應執行者：」其中第五款規定：「宣告多
數有期徒刑者，於各刑中之最長期以上，各刑合併之刑期以下，
定其刑期。但不得逾二十年。」修正後刑法第五十一條第五款規
定：「宣告多數有期徒刑者，於各刑中之最長期以上，各刑合併
之刑期以下，定其刑期。但不得逾三十年。」比較結果，修正後
刑法並非較有利於行為人，依刑法第二條第一項前段規定，應依
修正前刑法定其應執行之刑。審酌抗告人所犯二罪所處之有期徒
刑十月及有期徒刑一年六月，均已依法減刑為有期徒刑五月及有
期徒刑九月等情，而於二罪各刑中最長期九月以上，合併之刑期
一年二月以下，定其應執行之刑有期徒刑一年，經核其所為定應
執行刑裁量權之行使，於法並無不合。抗告意旨徒以抗告人因不
諳法律，為救助貧困急難之弱勢人民，始將款項移作他用，並無
分文進入自己口袋。而抗告人迄今仍在台灣及大陸各地賑災弘揚
佛法，四處奔波，定應執行刑時，應考慮前開犯罪動機、手段。
審酌抗告人之身分地位、品行及生活狀況等情，合併定應執行刑
，以九月為適當云云，指摘原裁定不當，非有理由，其抗告應予
以駁回。
據上論結，應依刑事訴訟法第四百十二條，裁定如主文。
中    華    民    國  一○○  年    七    月   十四   日
                      最高法院刑事第五庭
                          審判長法官  洪  文  章  
                                法官  王  居  財  
                                法官  郭  毓  洲  
                                法官  韓  金  秀  
                                法官  沈  揚  仁  
本件正本證明與原本無異
                                      書  記  官  
中    華    民    國  一○○  年    七    月   十九   日
                                                      K